【裁判字號】    89,自,506
【裁判日期】    901011
【裁判案由】    詐欺
【裁判全文】
臺灣臺北地方法院刑事判決                          八十九年度自字第五０六號
    自  訴  人  乙○○○
                丙○○
    右二人共同
    代  理  人  林富村律師
    被      告  甲○○
    選任辯護人  劉錦樹律師
                魏妁瑩律師
右列被告因詐欺案件，經自訴人提起自訴，本院判決如左：
    主      文
甲○○連續意圖為自己不法之所有，以詐術使人將本人之物交付，處有期徒刑壹年肆
月。
    事      實
一、甲○○經營之璟聖國際有限公司（下稱璟聖公司）業務不佳，財務狀況惡化，明
    知自己及所經營之璟聖公司於八十八年八月間，已無支付能力，竟意圖為自己不
    法之所有，並基於概括犯意，在台北市○○○路○段一八六號乙○○○住處，向
    乙○○○佯稱璟聖公司利潤豐厚要擴大業務，欠缺進貨資金，進貨銷售完，即可
    還錢，並將貨款收入均存入銀行，以供清償，且將銀行存款印鑑章交乙○○○保
    管以擔保其債權為詐術，並透過乙○○○以同樣上開言詞告以丙○○，使乙○○○、丙○○陷於錯誤，而陸續以交付現金或匯款之方式貸予金錢，乙○○○陸續
    於八十八年八月三十日、九月三十日、十月三十日、十二月十五日、十二月十六
    日、八十九年一月十七日、二月十五日，貸予新台幣（下同）一百五十萬元、一
    百萬元、一百五十萬元、二百五十萬元、一百萬元、二百萬元、一百五十萬元，
    甲○○並簽發如附表（一）所示之支票；丙○○陸續於八十八年八月三十日、八
    十九年一月十七日、二月十七日，貸予五十萬元、二百萬元、三百五十萬元，並
    簽發如附表（二）所示之支票，合計一千七百萬元，嗣甲○○所簽發之上開支票
    相繼退票，並逃匿無蹤，乙○○○、丙○○始知受騙。
二、案經自訴人提起自訴。
    理      由
一、訊據被告甲○○矢口否認右揭詐欺取財犯行，辯稱：伊從八十五年下半年起向乙○○○借錢，是投資餅乾一盒利潤二十元，伊有開支票給她，後來也有付她利息
    ，但利潤有算錯，伊沒有詐欺被害人云云；並具狀辯稱：被告與自訴人乙○○○
    於八十五年十一月間，在李潮雄律師處達成協議，協議內容略為被告須依據其售
    出之喜餅盒數，每一盒加計二十元之利潤交予乙○○○，被告除依協議內容交付
    利潤予乙○○○外，每月尚須給付自訴人乙○○○每月百分之二．一之利息金額
    ，此筆金額由乙○○○於其所交付予被告之金額中先行扣除，且被告因計算錯誤
    ，交付予乙○○○之利潤比實際應付金額超過約五百萬元，故乙○○○自八十五
    年至八十八年底，已自被告領取上千萬元之利潤及利息金額，被告經營之璟聖公
    司自八十八年下半年起，因受到經濟不景氣之影響，營運日益困難，故被告無法
    返還八十九年以來積欠乙○○○之債款；又被告甲○○雖認識自訴人丙○○，從
    未當面向丙○○借錢，更未開立支票交付丙○○；至自訴人指稱，被告將銀行存
    款印鑑章私自更換一事，此乃因當初被告於銀行甲存乙存使用相同之印鑑章，而
    被告將印鑑章交付予自訴人乙○○○後，為開立票據之用，另申請變更甲存之印
    鑑章，亦即被告變更印鑑章，僅係針對甲存開立支票之用，此對交付自訴人以領
    取銀行存款之印鑑章並無影響云云，惟查：
（一）自訴人乙○○○、丙○○自八十八年八月三十日以後，陸續以現金或匯款方式
    交付金錢予被告甲○○，業據自訴人乙○○○、丙○○指述在卷，並提出支票及
    退票理由單（影本）三十四紙、台北市第一信用合作社活期存款存摺一份、台北
    市第一信用合作社跨行匯款申請書三份、大安商業銀行匯出匯款收執聯一紙、台
    新國際商業銀行存款存入憑條一紙（以上均影本）為憑，依自訴人前開匯款之日
    期分別為八十八年十二月十五日、八十八年十二月十六日、八十九年一月十七日
    、八十九年二月十五日、八十九年二月十七日，是自訴人指稱前開貸予金錢自八
    十八年八月以後始交付，應可採信，被告辯稱前開款項是自八十五年開始之資金
    往來，即不足採。
（二）次查，自訴人乙○○○指陳被告借款時有交付璟聖公司銀行印章與自訴人乙○○○保管，此為被告所不爭執，則自訴人乙○○○指稱因信任被告稱璟聖公司利
    潤豐厚要擴大業務，並交付銀行印章作為擔保，始借予金錢，應可採信，衡情自
    訴人若知被告所營之公司營運不良，何以會繼續借予大量金錢，被告辯稱自訴人
    借款時明知公司經營困難，仍願借貸金錢云云，顯不足採。又被告自承其所借之
    金錢有部分交給胡能銘，他說要做婚紗年鑑，.... 事情發生之後有請胡能銘去
    找乙○○○，胡能銘有說要還錢云云（見本院八十九年十月二十五日、八十九年
    十一月二十二日訊問筆錄），亦足證被告於向自訴人借款時所稱要投資餅乾一節
    ，有虛捏不實之情事。另質之被告借款時是否有能力償還，被告自承伊是收訂金
    接訂單，有的是跟會，有的是借的云云，則其於八十八年八月間向自訴人乙○○○、丙○○借款時，其財務狀況顯已陷於困境，顯已無支付能力，詎其隱瞞自身
    財務狀況，復以上揭不實之事由，而向自訴人乙○○○、丙○○陸續詐借一千餘
    萬元，嗣後亦無法交代金錢去處，其有不法所有之詐欺意圖甚明，所辯無詐欺意
    圖，要係卸責之詞，不足採信。
（三）另查，自訴人丙○○係透過乙○○○之介紹借錢予被告，自訴人丙○○確有透
    過乙○○○交付現金或匯款予被告，亦有前開匯款憑證可憑，自訴人乙○○○因
    陷於錯誤同時代被告向丙○○告借貸予被告金錢，縱被告辯稱未當面向丙○○借
    錢，自無解於罪責。另被告辯稱依據璟聖公司八十五年起領用支票紀錄，被告自
    八十五年起已償還自訴人乙○○○逾七百萬元之利息及利潤，並無不法取得財物
    之意圖，且直至八十九年一月份尚償還自訴人乙○○○本金三百萬元云云，惟查
    ，被告所稱利息利潤算錯，究竟如何誤算，並無提出積極事證可供憑計；又查，
    自訴人乙○○○所提兌之台新國際商業銀行南京東路分行票號NE0000000、
    NE0000000、NE0000000、NE0000000，係於八十八年六月十六日前簽發，票號
    NE0000000、NE0000000，係於八十八年七月十六日前簽發，自訴人乙○○○分別
    於八十八年六月十六日、八十八年七月十六日向台北市第一信用合作社代收票據
    存入第○五○一五九號帳戶，此有自訴人提出台北市第一信用合作社代收票據憑
    摺可稽，是自訴人指陳稱前開給付之金額係兌現八十八年八月以前所借到之支票
    ，應堪採信，仍難援引為有利於被告之認定。
二、核被告所為，係犯刑法第三百三十九條第一項之詐欺取財罪。被告前後多次犯行
    時間緊接，觸犯構成要件相同之罪名，應依連續犯論以一罪，並加重其刑。爰審
    酌被告之品行、犯罪之動機、目的、手段、被害人損失之金額，被告迄未與自訴
    人和解及被告犯罪後之態度等一切情狀，量處如主文所示之刑。
據上論斷，應依刑事訴訟法第四百四十三條、第二百九十九條第一項前段，刑法第五
十六條、第三百三十九條第一項，罰金罰鍰提高標準條例第一條前段，判決如主文。
中      華      民      國    九十      年      十      月     十一     日
                                    臺灣臺北地方法院刑事第三庭
                                        法  官  吳  淑  惠
右正本證明與原本無異。
如不服本判決，應於判決送達後十日內向本院提出上訴狀(應抄附繕本)。告訴人或被
害人如對於本判決不服者，應具備理由請求檢察官上訴，其上訴期間之計算係以檢察
官收受判決正本之日期為準。
                                        書記官  林  淑  卿
中      華      民      國    九十      年      十      月   十一     日
附錄本案論罪科刑法條全文
刑法第三百三十九條：
一意圖為自己或第三人不法之所有，以詐術使人將本人或第三人之物交付者，處五年
  以下有期徒刑、拘役或科或併科一千元以下罰金。
二以前項方法得財產上不法之利益或使第三人得之者亦同。
三前二項之未遂犯罰之。


司法院資訊處製作；財團法人民間司法改革基金會備份。
